最高法院刑事判決　　　　　　九十四年度台上字第六二二八號
　　上訴人　台灣高等法院台南分院檢察署檢察官
　　被　告　甲○○
上列上訴人因被告違反毒品危害防制條例案件，不服台灣高等法
院台南分院中華民國九十四年九月二十日第二審更審判決（九十
四年度上更(一)字第二二六號，起訴案號：台灣雲林地方法院檢察
署八十九年度偵字第三五０、二四六三號），提起上訴，本院判
決如下：
    主  文
原判決撤銷，發回台灣高等法院台南分院。
    理  由
本件原判決以：公訴意旨略以被告甲○○基於販賣第一、二級毒
品之概括犯意，自民國八十八年十一月二十八日前後數日，連續
在雲林縣土庫鎮崙內里崙內一一二號住處，販賣第一級毒品海洛
因及第二級毒品安非他命予許誌賢、綽號「阿誠」、「志影」、
「嘉義阿賢」、「文田」、「阿忠」、「福哥」、「吳正宗」、
「阿木」等人，每次新台幣（下同）二千五百元至三萬六千元不
等。而於八十九年一月十一日十七時許，在雲林縣土庫鎮崙內里
崙內一一二號住處，為警查獲海洛因十五包、安非他命九包、夾
鏈袋九包、帳冊一本；又於同年五月十六日十七時許，在同一地
點，為警查獲海洛因七包（按在其身上查獲海洛因一包，另在其
住宅客廳泡茶桌上查獲海洛因六包）。因認其涉有毒品危害防制
條例第四條第一項之販賣第一級毒品罪及同條第二項之販賣第二
級毒品罪嫌，經審理結果認不能證明被告犯罪，因而維持第一審
關於此部分被告無罪之判決，駁回檢察官該部分在第二審之上訴
，固非無見。
惟查：(一)、按販賣毒品罪，並不以販入之後復行賣出為構成要件
，即以營利為目的將毒品購入或賣出，有一於此，其犯罪即已成
立。原判決雖以扣案帳冊之記載，經查證結果不能證明確係被告
販賣毒品之內容，而為被告有利之認定。惟被告於八十九年一月
十一日為警查獲，並扣得海洛因十五包、安非他命九包、夾鏈袋
九包；而據證人許誌賢於警訊時供稱「警方現場查獲之毒品及相
關證物均為甲○○所有。」、「甲○○將毒品分裝，我並不知道
作何用途，但有可能準備販售於他人。」等語；證人陳友才於警
訊時亦指稱「毒品來源是許誌賢告訴我甲○○那邊有，所以我才
和許誌賢去甲○○那邊吸食，據甲○○親口說海洛因他購買是一
錢二萬元，然後轉手給他人是二萬五千元，現賺五千元。」、「
（警方現場查獲之空夾鏈袋那麼多均作何用途？）係甲○○用來
分裝第一、二級毒品，轉手販賣給不特定人吸食。」等語，嗣於
第一審則證稱：「（在警訊有無供稱被告甲○○說安非他命一錢
他轉手就賺五千元？）我是在警局作筆錄時，親身聽到甲○○有
向警察承認他轉手可以賺五千元」等語，且員警於第一審審理中
亦曾庭呈被告之警訊錄音帶（第一審卷第五七頁），究竟陳友才
所述轉手賺五千元係指安非他命或海洛因？被告於警訊時是否確
有自承轉手賺五千元一事？自應予釐清，若上情屬實，則查扣之
毒品海洛因是否為被告意圖營利而販入？縱認尚未賣出，能否認
其未構成販賣毒品罪？原判決未予詳查，遽為被告無罪之諭知，
已有應於審判期日調查之證據未予調查之違誤。(二)、被告於八十
九年一月被查獲時，供稱其未吸用毒品，尿液檢驗亦呈嗎啡陰性
反應，嗣於八十九年五月十六日為警查獲，尿液檢驗結果亦未驗
出嗎啡陽性反應，雖其供承有施用第一級毒品海洛因，惟其稱在
二、三個月前有施用過一、二次，則依此推算，被告僅於八十九
年二、三月間有施用毒品海洛因一、二次，何以在同年一月、五
月分別查獲持有海洛因十五包、七包之多？則其是否意圖販賣而
持有？原判決未予詳查，遽認衡情應係供吸食用，亦嫌率斷。以
上或為上訴意旨所指摘，或為本院得依職權調查之事項，應認原
判決仍有發回更審之原因。
據上論結，應依刑事訴訟法第三百九十七條、第四百零一條，判
決如主文。
中　　華　　民　　國　九十四　年　 十一 　月　　十　　日
                      最高法院刑事第八庭
                          審判長法官  呂　潮　澤
                                法官  吳　昆　仁
                                法官  孫　增　同
                                法官  趙　文　淵
                                法官  吳　　　燦
      本件正本證明與原本無異
                                      書  記  官
中　　華　　民　　國　九十四　年   十一 　月   十七　 日
                                                Ａ
